【裁判字號】    97,財管,135
【裁判日期】    980218
【裁判案由】    選任遺產管理人
【裁判全文】
臺灣臺北地方法院民事裁定             97年度財管字第135號
聲  請  人  臺北市政府法定代理人甲○○
                  送達代收人.
上列聲請人聲請選任乙○之遺產管理人事件，本院裁定如下：
    主      文
聲請駁回。
聲請程序費用新臺幣壹仟元由聲請人負擔。
    理      由
一、聲請意旨略以：被繼承人乙○於民國37年5月21日死亡，遺
    有臺北市○○區○○段1小段260地號，大安區○○段○○段
    604、619地號等3筆土地，以上土地應納之92年至96年度地
    價稅計新臺幣（下同）5,962元，迄今尚未繳納。茲因查無
    各順位繼承人，或是否仍有繼承之人不明，為起徵稅捐，爰
    依民法第1178條及非訟事件法第149 條規定，請求指定被繼
    承人乙○之遺產管理人等語。
二、按繼承開始時，繼承人之有無不明者，由親屬會議於1個月
    內選定遺產管理人，並將繼承開始及選定遺產管理人之事由
    ，向法院報明；親屬會議依前條規定為報明後，法院應依公
    示催告程序，定6個月以上之期限，公告繼承人，命其於期
    限內承認繼承；又無親屬會議或親屬會議未於前條所定期限
    內選定遺產管理人者，利害關係人或檢察官，得聲請法院選
    任遺產管理人，並由法院依前項規定為公示催告，民法第11
    77條、第1178條分別定有明文。準此，得聲請法院選任遺產
    管理人者，限於繼承人之有無不明，且被繼承人無親屬會議
    或親屬會議未於法定期限內選定遺產管理人者。又所謂繼承
    開始時繼承人之有無不明者，係指戶籍簿上無可知之繼承人
    ，或雖有之而皆為繼承之拋棄而言，最高法院亦著有88年度
    臺上字第3185號裁判意旨可供參照。
三、經查，聲請人主張之事實，固據其提出戶籍謄本、被繼承人
    乙○之繼承系統表、地價稅欠稅總歸戶查詢單、臺北市○○
    區○○段1 小段260 地號，大安區○○段○ ○段604 、619
    地號土地登記資料等為證。惟被繼承人乙○於死亡時，有繼
    承人陳高棗、陳友朋（下稱陳高棗等人）存在，有戶籍謄本
    、繼承系統表在卷可憑，依法陳高棗等人即為被繼承人乙○
    之法定繼承人，且並無資料可證陳高棗等人有拋棄繼承或喪
    失繼承權情事。本件被繼承人乙○既有法定繼承人存在，即
    與前揭選任遺產管理人之規定不符，故聲請人聲請選任被繼
    承人乙○之遺產管理人，自難准許，應予駁回。爰裁定如主
    文。
中    華    民    國    98    年    2     月    18    日
                          家事法庭法  官  黃桂興
以上正本證明與原本無異
如不服本裁定應於送達後10日內向本院提出抗告狀，並繳納抗告
費新臺幣1,000元。
中    華    民    國    98    年    2     月    18    日
                                  書記官  陳俐妙


司法院資訊處製作；財團法人民間司法改革基金會備份。
